【裁判字號】    98,聲判,60
【裁判日期】    981218
【裁判案由】    聲請交付審判
【裁判全文】
臺灣士林地方法院刑事裁定              98年度聲判字第60號
聲  請  人  甲○○
            丁○○
代  理  人  林玉芬律師
            袁秀慧律師
被      告  乙○○
            丙○○
上列聲請人因告訴被告詐欺案件，不服臺灣高等法院檢察署檢察
長駁回再議之處分（98年度上聲議字第5729號），聲請交付審判
，本院裁定如下：
   主  文
聲請駁回。
  理  由
一、按告訴人不服上級法院檢察署檢察長或檢察總長認再議為無
    理由而駁回之處分者，得於接受處分書後10日內委任律師提
    出理由狀，向該管第一審法院聲請交付審判。法院認為交付
    審判之聲請不合法或無理由者，應駁回之。刑事訴訟法第25
    8 條之1 第1 項、第258 條之3 第2 項前段，分別定有明文
    。又上開條文規定告訴人得向法院聲請交付審判，係新增對
    於「檢察官不起訴或緩起訴裁量權」制衡之一種外部監督機
    制，法院僅就檢察官所為不起訴或緩起訴之處分是否正確加
    以審查，以防止檢察機關濫權，依此立法精神，同法第258
    條之3 第3 項規定法院審查聲請交付審判案件時「得為必要
    之調查」，其調查證據之範圍，自應以偵查中曾顯現之證據
    為限；而同法第260 條對於不起訴處分已確定或緩起訴處分
    期滿未經撤銷，因發現新事實或新證據者得再行起訴之規定
    ，其立法理由說明該條所謂不起訴處分已確定者，包括「聲
    請法院交付審判復經駁回者」之情形在內，是前述「得為必
    要之調查」，其調查證據範圍，更應以偵查中曾顯現之證據
    為限，不得就告訴人新提出之證據再為調查，亦不得蒐集偵
    查卷以外之證據，否則，將與上開第260 條規定之再行起訴
    制度混淆不清，亦將使法院兼任檢察官而有回復「糾問制度
    」之虞；且法院裁定交付審判，即如同檢察官提起公訴使案
    件進入審判程序，是法院裁定交付審判之前提，必須偵查卷
    內所存證據已符合刑事訴訟法第251 條第1 項規定「足認被
    告有犯罪嫌疑」檢察官應提起公訴之情形，亦即該案件已經
    跨越起訴門檻，否則，縱或法院對於檢察官所認定之基礎事
    實有不同判斷，但如該案件仍須另行蒐證偵查始能判斷應否
    交付審判者，因交付審判審查制度並無如同再議救濟制度得
    為發回原檢察官續行偵查之設計，法院仍應依同法第258 條
    之3 第2 項前段規定，以聲請無理由裁定駁回。
二、聲請交付審判意旨略以：本件被告乙○○、丙○○均係同案
    被告葉鑾之姊妹，分別提供其票信良好之支票予同案被告
    葉鑾作為詐騙工具，再由同案被告葉鑾出面向聲請人等
    施行詐術，而被告乙○○、丙○○則放任支票不斷跳票，此
    顯與其前票信良好之情不符，當可反證被告乙○○、丙○○
    與同案被告葉鑾間，應有共犯之犯意聯絡及行為分擔之事
    實，渠等3 人係相互利用對方之行為以達其犯罪之目的，共
    同向聲請人等詐取財物，然原檢察官未調查被告乙○○、丙
    ○○與同案被告葉鑾間帳戶之金錢往來情形，且未傳訊同
    案被告葉鑾與被告乙○○、丙○○對質，亦未傳訊聲請人
    等到庭陳述意見，僅據被告乙○○、丙○○之片面說詞為不
    起訴處分，顯有應調查證據未予調查之違法，自有偵查不完
    備之情，原不起訴處分確有上述事項未予查明即予結案之違
    法，爰依法請准交付審判云云。
四、本院查：
  (一)按刑法第339 條第1 項詐欺罪之成立，以意圖為自己或第三
    人不法所有，以詐術使人將本人或第三人之物交付為要件。
    所謂以詐術使人交付，必須被詐欺人因其詐術而陷於錯誤，
    若其所用方法，不能認為詐術，亦不致使人陷於錯誤，即不
    構成該罪（最高法院46年臺上字第260 號判例可資參照）。
    至於債務人於債之關係成立後，如有未依債之本旨履行民事
    債務之情形，在一般社會經驗上可能之原因甚多，縱令是出
    於惡意不為履行，苟無足以證明其在債之關係發生時，自始
    即具有不法所有意圖之積極證據，亦僅能令負民事債務不履
    行之責任，依刑事訴訟法第154 條之規定，尚不得據此債信
    違反之客觀事態，而推定債務人原有詐欺取財之犯意。
  (二)經查，被告乙○○、丙○○雖承認曾提供支票及銀行帳戶予
    同案被告葉鑾使用，惟否認與同案被告葉鑾間有何犯意
    聯絡或行為分擔，辯稱；同案被告葉鑾係因公司所需而向
    渠等借支票，該帳戶均為同案被告葉鑾使用；渠等借支票
    時，該支票帳戶都沒有退票或拒絕往來紀錄等語。查聲請人
    貸予款項之對象為同案被告葉鑾，而聲請人與被告乙○○
    、丙○○間素不相識，事後始知被告乙○○、丙○○為被告
    同案葉鑾之姊妹一情，業經聲請人陳稱在卷（97年度他字
    第1981號卷第163 頁至第166 頁），是被告乙○○、丙○○
    2 人於客觀上應無直接對告訴人施用詐術之可能，況被告乙
    ○○設於合作金庫銀行圓山分行帳號0000000000000 號之支
    票存款帳戶、被告丙○○設於臺北市第五信用合作社北投分
    社帳號000000000000號支票存款帳戶，分別於96年11月23日
    、同年12月7 日起始列為拒絕往來戶等情，亦有合作金庫銀
    行圓山分行97年7 月3 日合金圓存字第0970002651號函、臺
    北市第五信用合作社北投分社97年7 月30日北市五信社投字
    第091 號函各1 份在卷可查（見97年度他字第868 號卷第10
    5 頁至第106 頁、第116 頁至第118 頁），足見同案被告葉
    鑾於96年5 月至同年9 月間持該等支票向聲請人借款時，
    該等支票並非不能兌現或拒絕往來之支票，自難認被告乙○
    ○、丙○○有何施以詐術致聲請人交付財物之情形，更不能
    因事後票據未能兌現，聲請人追索無著，而遽認被告乙○○
    、丙○○行為之初有向聲請人詐騙之犯意。再者，被告乙○
    ○、丙○○因與同案被告葉鑾為姊妹關係，遂將渠等之支
    票及帳戶出借供同案被告葉鑾使用，難謂與常情有違，自
    難以被告乙○○、丙○○與同案被告葉鑾間關係親密，並
    將支票借用予被告葉鑾使用一節，進而推論渠等與同案被
    告葉鑾間即有共同詐欺聲請人使之交付財物之犯意聯絡。
  (三)聲請人復以檢察官訊問被告乙○○、丙○○時，未經傳喚聲
    請人到庭陳述意見，並另渠等與同案被告葉鑾對質，且檢
    察官亦未逐一清查被告乙○○、丙○○帳戶之資金流向，作
    為聲請交付審判之理由云云，然被告乙○○、丙○○並未有
    何施以詐術使聲請人交付財物或與被告葉鑾共同向聲請人
    詐騙之犯意聯絡之情形，已如前述，而檢察官偵查中是否進
    行對質或清查資金流向，此係檢察官進行偵查作為時，依據
    案情、心證所為之考量，尚難據此認為偵查有何不備，且同
    案被告葉鑾因逃亡而經通緝在案，亦有臺灣高等法院被告
    全國通緝紀錄表在卷可憑，自難令被告乙○○、丙○○與其
    對質，聲請人仍執此部分認檢察官有未盡調查能事之違法，
    自屬無據。
五、綜上，原不起訴處分書及聲請再議處分書既已詳予調查偵查
    卷內所存證據，並敘明所憑證據及判斷理由，認既無積極證
    據證明被告2 人涉有何聲請人所指犯行，尚難以聲請人之片
    面指訴，遽認被告2 人涉有前揭犯行；且原處分所載證據取
    捨及事實認定之理由，尚無違背經驗法則或論理法則之情事
    ，是原檢察官及臺灣高等法院檢察署檢察長以被告罪嫌不足
    ，分別予以不起訴處分及駁回再議之聲請，並無不當。本件
    聲請交付審判意旨仍執陳詞，對於原處分漫加指摘求予審判
    ，顯無理由，應予駁回。
六、依刑事訴訟法第258 條之3 第2 項前段，裁定如主文。
中    華    民    國    98    年    12    月    18    日
                 刑事第二庭審判長法  官   蔡明宏
                                 法  官   謝佳純
                                 法  官   劉育琳
以上正本證明與原本無異。
本裁定不得抗告。
                                  書記官  朱宮瑩
中    華    民    國    98    年    12    月    18    日


司法院資訊處製作；財團法人民間司法改革基金會備份。
